【裁判字號】    88,苗簡,412
【裁判日期】    890914
【裁判案由】    第三人異議之訴
【裁判全文】
臺灣苗栗地方法院民事簡易判決                八十八年度苗簡字第四一二號
    原      告  戊○○
                己○○
                乙○○
                甲○○
    右四人共同
    訴訟代理人  徐正安律師  住苗栗市○○街九號五樓之一
    複代理人    周敬恆律師  住苗栗市○○路一一五八號五樓之一
    被      告  丙○○      住.
    訴訟代理人  陳淑芬律師  住苗栗市○○路一四六二巷十五號
    複代理人    丁○○      住.
右當事人間第三人異議之訴事件，本院判決如左：
    主      文
原告之訴駁回。
訴訟費用由原告負擔。
    事      實
甲、原告方面：
一、聲明：
    （一）鈞院八十八年度執字第一六九四號債權人丙○○與債務人傅百齡間因給付
          借款強制執行事件，就原告所有之如附表所示動產所為之強制執行程序應
          予撤銷。
    （二）訴訟費用由被告負擔。
二、陳述：
    （一）緣鈞院八十八年度執字第一六九四號債權人丙○○與債務人傅百齡間因給
          付借款強制執行事件，債權人聲請引用鈞院八十八年度執全字第一九四號
          假扣押之查封物，又鈞院八十八年度執全字第一九四號債權人丙○○與債
          務人傅百齡等三人間假扣押執行事件，曾於民國（下同）八十八年三月二
          十九日經債權人引導執行人員至原告與執行債務人傅百齡等人所共同出資
          經營之梅龍鎮酒店（地址：苗栗縣苗栗市○○路五○二號）實施查封，共
          執行查封有如附表所示沙發、監視器瑩幕等動產。
    （二）「按合夥為二人以上互約出資以經營共同事業之契約，隱名合夥則為當事
          人約定一方對於他方所經營之事業出資，而分受其營業所生之利益，及分
          擔其所生損失之契約，故合夥所經營之，係合夥人全體共同之，隱名合夥
          所經營之，則係出名營業人一人之事業，非與隱名合夥人共同之，苟其契
          約係互約出資以經營共同之事業，則雖約定由合夥人中一人執行合夥之事
          務，其他不執行合夥事務之合夥人，僅於出資之限度內負分擔損失之責任
          ，亦屬合夥而非隱名合夥。」、「現行商業登記法，並未規定由出名營業
          人登記為獨資營業時，其他合夥人即視為隱名合夥人，上訴人究為隱名合
          夥抑為普通合夥，端視上訴人與其他合夥人間之合夥契約內容而定，尚不
          能以商業登記為獨資即認上訴人為隱名合夥人，謂有民法第七百零四條第
          二項之適用。」，有最高法院二十九年上字第九七一號判例、六十五年台
          上字第二九三六號判例可資參照。次按「各合夥人之出資，及其他合夥財
          產，為合夥人全體之公同共有」、「各公同共有人之權利，及於公同共有
          物之全部」、「合夥人之債權人，就該合夥人之股份得聲請假扣押」，民
          法第六百六十八條、第粨七十二條第二項、第六百八十五條第一項前段定
          有明文。
    （三）經查梅龍鎮酒店乃原告與傅百齡等人所共同出資經營，有梅龍鎮酒店股東
          名冊及酒店開幕時共同具名之邀請函可證。惟傅百齡僅係該酒店之合夥事
          務執行股東，而非係傅百齡個人獨資經營該酒店，至鈞院執行處就上開案
          號假扣押強制執行事件卷附有關債權人提出苗栗縣稅捐稽徵處函說明梅龍
          鎮酒店負責人為傅百齡、稅籍為獨資等乙節，祇與行政上商業登記或課徵
          營利事業所得稅之事項有關，惟與實際上該酒店係原告與傅百齡等人共同
          經營事業為民法上普通合夥關係，要屬有間。
    （四）又梅龍鎮酒店中一切之動產包括器具設備及該查封動產如附表所示十一項
          動產在內，均為合夥之財產，為原告與傅百齡等合夥人全體公同共有，要
          非係合夥財產外傅百齡個人單獨所有之財產，是以被告誤認該酒店中如附
          表所示動產為其債務人傅百齡單獨所有予以指封，而非係以債務人傅百齡
          就該酒店之股份實施假扣押查封之標的物，顯屬不當，且損及第三人即原
          告權利，為此原告本於就如附表所示動產係所有權人之地位，自有足以排
          除鈞院八十八年度執字第一六九四號之強制執行權利，並依強制執行法第
          十五條前段規定提起本訴。
三、證據：提出本院八十八年五月十三日苗院丁執儉字第一六九四號函影本、本八十
    八年三月三十日苗院丁執儉字第一九四號函影本、股東名冊、開幕邀請卡、本院
    八十八年度執全字第一九四號裁定影本各一份、估價單影本六紙、統一發票影本
    三紙、免用統一發票收據一紙、報價單影本一紙、歐鎧電化商品保證書影本四紙
    為證，並聲請向苗栗縣政府函查梅龍鎮酒店之登記資料及聲請訊問證人鄭國昌、
    王杏輝、鄭仁康、賴施秀月、李右山、徐國萬。
乙、被告方面：
一、聲明：求為判決如主文所示。
二、陳述：
    （一）原告起訴當事人不適格，依法應予駁回，此有最高法院三十九年台上字第
          三一八號判例足供參考。
    （二）所謂梅龍鎮酒店股東名冊，在形式上與實質上被告皆否認其真正。至於酒
          店開幕時共同具名之邀請函，乃宣傳花招，目的在招來客人，邀請函上具
          名者，並非當然之股東。
    （三）商業登記法第二條規定：「本法所稱商業，謂以營利為目的，以獨資或合
          夥方式經營之事業。」、第八條第一項第七款規定：「合夥組織者，合夥
          人姓名住所或居所、身分證統一編號或其他經政府核發之身分證明文件字
          號、出資種類、數額及合夥契約副本。」、第十九條第一項規定：「商業
          設立登記後，有應登記事項而不登記，：：不得以其事項對抗善意第三人
          。」商業組織為合夥或獨資乃應登記之事項。查本件原告主張梅龍鎮酒店
          係合夥，非訴外人傅百齡獨資，則依上開規定應於梅龍鎮酒店商業開業前
          申請合夥組織之登記，然原告卻以訴外人傅百齡獨資登記，是為上揭第十
          九條第一項規定之「有應登記事項而不登記」者，依同條項之規定不得以
          其事項即合夥對抗善意之被告。
三、證據：聲請訊問梅龍鎮股東。
丙、本院依原告聲請向苗栗縣政府函查梅龍鎮酒店商業登記資料，並依職權調閱本院
    八十八年度執字第一六九四號、八十八年度執全字第一九四號執行卷宗。
    理      由
一、原告主張：本院八十八年度執字第一六九四號債權人丙○○與債務人傅百齡間強
    制執行事件，調本院八十八年度執全字第一九四號假扣押執行，而本院八十八年
    度執全字第一九四號債權人丙○○與債務人傅百齡等三人間假扣押執行事件，被
    告引導執行人員至梅龍鎮酒店查封如附表所示之動產，惟查梅龍鎮酒店乃原告與
    訴外人傅百齡等人共同出資經營，該查封動產為合夥財產，屬合夥人全體公同共
    有，非訴外人傅百齡單獨所有之財產，為此提起第三人異議之訴；被告則以：依
    最高法院三十九年台上字第三一八號判決，原告起訴當事人不適格，依法應予駁
    回等語，資為抗辯。
二、按各合夥人之出資，及其他合夥財產，為合夥人全體之公同共有，民法第六百六
    十八條定有明文。故因合夥事務而涉訟者，除由執行業務之合夥人代表合夥為原
    告或被告外，應由全體合夥人為原告或被告，其當事人之適格，始無欠缺（最高
    法院八十二年度台上字第八○六號判決、八十二年度台上字第三二三八號判決參
    照），次按公同共有人中之一人或數人得公同共有人全體之同意起訴者，其同意
    之事實固不必以文書證之，然亦須有其他佐證足以證明其事實之存在，始得認為
    當事人之適格（最高法院三十九年台上字第三一八號判例參照）。經查原告主張
    本院八十八年度執全字第一九四號假扣押執行所查封梅龍鎮酒店內之如附表所示
    動產，因梅龍鎮酒店為原告與訴外人傅百齡等人合夥經營，並提出梅龍鎮股東名
    冊及邀請卡影本各一份為證，而依該股東名冊該酒店之合夥人除原告四人外，另
    有訴外人傅百齡、楊惠、歐力山三人。又梅龍鎮酒店原登記之負責人為訴外人歐
    力山，此有苗栗縣稅捐稽徵處八十八年三月三十一日八八苗稅工創字第八八一○
    四七六九號函附於本院八十八年執全字第一九四號假扣押執行卷可稽，嗣又於同
    址重新設立登記，負責人為訴外人楊惠，此亦有苗栗縣政府八十八年九月十四日
    八八府建工字第八八○○○八○五三三號函、八十八年十一月二十五日八八府建
    工字第八八○○○九九五五九號函附卷可憑，是現該合夥之執行業務合夥人應即
    為訴外人楊惠。原告既主張系爭查封動產為原告與訴外人等之合夥財產，為合夥
    人全體所公同共有，依上揭判決意旨，除原告得其他合夥人全體同意起訴外，應
    由執行業務之合夥人代表合夥為原告或由全體合夥人為原告，其當事人始為適格
    ，乃原告並未提出證據證明業經其餘合夥同意起訴。原告又稱：被告強制執行之
    債務人是傅百齡、歐力山、楊惠三人，不必經過渠等同意，且歐力山、傅百齡在
    本院分別陳述係獨資或合夥等，也不必由他們同意云云，惟查本院八十八年度執
    全字第一九四號假扣押執行事件之債務人固為訴外人傅百齡、歐力山、楊惠，但
    債權人即被告僅指封訴外人傅百齡之如附表所示動產，此經本院調卷查明無訛，
    而本院八十八年度執字第一六九四號強制執行事件之債務人亦僅係訴外人傅百齡
    一人而已，依其陳明之事實，亦無從命其補正，從而原告之起訴為當事人之適格
    顯有欠缺，應予駁回。
三、據上論結，原告之訴為無理由，依民事訴訟法第四百三十六條第二項、第七十八
    條十八條、第八十五條第一前段項，決如主文。
中      華      民      國    八十九    年      九      月     十四     日
                                  臺灣苗栗地方法院苗栗簡易庭
~B法      官  宋國鎮
右為正本係照原本作成。
如對本判決上訴，須於判決送達後廿日內向本院提出上訴狀。
~B法院書記官  歐樹根
中      華      民      國    八十九    年      九      月     十四     日


司法院資訊處製作；財團法人民間司法改革基金會備份。
